【裁判字號】    90,訴,741
【裁判日期】    900531
【裁判案由】    撤銷股東會決議
【裁判全文】
臺灣高雄地方法院民事判決  九十年度訴字第七四一號
    原      告  乙○○
    訴訟代理人  丙○○
    法定代理人  林志峰
右當事人間撤銷股東會決議事件，本院判決如左：
    主    文
原告之訴駁回。
訴訟費用由原告負擔。
    事    實
甲、原告方面：
  一、聲明：
    （一）被告家平建設開發股份有限公司於民國九十年二月二十三日召集之股東常
          會決議，應予撤銷。
    （二）訴訟費用由被告負擔。
  二、陳述：
    （一）被告家平建設開發股份有限公司（以下簡稱家平公司）於九十年二月二十
          三日召開股東常會，該次會議通知函發出之日期為同年二月十九日，違反
          公司法第一百七十二條股東會之召集，應於二十日前通知各股東之規定，
          其召集程序違反法令。
    （二）按股東會之召集程序或其決議方法，違反法令或章程時，股東得自決議之
          日起一個月內，訴請法院撤銷其決議，公司法第一百八十九條定有明文。
          查被告家平公司所召集之股東會有前述之瑕疵，原告係其股東，爰依法訴
          請撤銷前述股東會之決議。
    （三）對被告抗辯所為之陳述：
      １原告出席本次股東會決議時，因感召集程序有瑕疵，故未於會議簽到簿簽名
        以示異議，原告並於當場表示異議後離席，又被告主張本次會議非公司法所
        規定之股東會議，顯與理不合，另否認證人凌榮聰、黃月英之證言。
      ２本次股東會議出席人員包括甲○○、乙○○、凌榮聰、楊瑞虎、林志峰、黃
        月英及侯仕銘（會議記錄有遺漏）等人，除乙○○、林志峰及侯仕銘三人為
        公司股東外，其他出席人員均非公司股東，故本次股東會議未達法定要件，
        其股東會決議事項乃自始無效。
  三、證據：提出環台理維法律事務所（九０）環法字第０一０二二五七號、（九０
      ）環法字第０一０三０一九號函、實際股東會議記錄、公司變更登記表、公司
      執照、營利事業登記證、股東名簿、土地及建物登記謄本各一份為證。
乙、被告方面：
  一、聲明：駁回原告之訴。
  二、陳述：
      家平公司之相關人員於九十年二月二十三日所召開之會議，並非公司法上之公
      司股東會，而係該公司幕後實際股東之一般會議而已，因該次會議之出席者，
      除原告為該公司之法定股東外，其餘三人均非該公司股東名簿上所登記之股東
      ，而係實際之幕後股東，故渠等所為之聚會並非公司法上所稱之股東會，且召
      開該次會議之主要目的，係為協調處理家平公司之內部財物危機事宜，以作為
      日後倘有召開公司法上之股東常會時，其名義上七人股東之決議準據，是該次
      內部會議顯無公司法上效力，絕非公司法上所規定之股東會，原告自不能依公
      司法之相關規定訴請撤銷之。
  三、證據：提出實際股東會議記錄、股東名簿各一份為證。
    理    由
一、原告主張：被告公司於九十年二月二十三日召開股東會議，該次會議通知函發出
    之日期為同年二月十九日，違反公司法第一百七十二條股東會之召集，應於二十
    日前通知各股東之規定，其召集程序違反法令。按股東會之召集程序或其決議方
    法，違反法令或章程時，股東得自決議之日起一個月內，訴請法院撤銷其決議，
    公司法第一百八十九條定有明文。被告公司所召集之股東會有前述之瑕疵，原告
    係其股東，爰依法提起本訴，請求撤銷前述股東會決議等語。被告則以：被告公
    司之相關人員於九十年二月二十三日所召開之會議，並非公司法上之公司股東會
    ，而係該公司幕後實際股東之一般會議而已，因該次會議之出席者，除原告為該
    公司之法定股東外，其餘三人均非該公司股東名簿上所登記之股東，而係實際之
    幕後股東，故渠等所為之聚會並非公司法上所稱之股東會，且召開該次會議之主
    要目的，係為協調處理家平公司之內部財務危機事宜，以作為日後倘有召開公司
    法上之股東常會時，其名義上七人股東之決議準據，是該次內部會議顯無公司法
    上效力，絕非公司法上所規定之股東會，原告自不能依公司法之相關規定訴請撤
    銷之等語資為抗辯。
二、原告主張被告公司於九十年二月二十三日召開公司會議，該次會議通知函發出之
    日期為同年二月十九日，未依公司法之規定於二十日前通知各股東，且本次公司
    會議出席人員中除原告、林志峰及侯仕銘三人為公司股東外，其他出席人員均非
    公司股東之事實，業據其提出環台理維法律事務所（九０）環法字第０一０二二
    五七號、（九０）環法字第０一０三０一九號函、實際股東會議記錄、公司變更
    登記表、公司執照、營利事業登記證、股東名簿各一份為證，並為原告所不爭執
    ，堪信為真實，惟被告另以前詞置辯，故本件兩造之爭點厥為本次召集之公司會
    議是否為股東會議？茲就本院之判斷論述如下。
三、按股份有限公司股東會分為股東常會及股東臨時會二種，股東常會每年至少召集
    一次，股東臨時會則於必要時召集之，公司法第一百七十條第一項定有明文。又
    股份有限公司係營利社團法人，無法自己活動，故須設置機關，以為其活動之基
    礎，依公司法之規定，其意思活動機關即為股東會，股東會係由全體股東所組成
    之會議體，依股東之總意在公司內部決定公司意思之法定必備最高機關，而股東
    會原則上係由董事會召集之，此係公司法第一百七十一條所明定。經查，本件系
    爭公司會議係由訴外人甲○○所召集，出席人員包括甲○○、原告、凌榮聰及楊
    瑞虎等人，其中僅原告為股東名簿上登記之法定股東，其餘均非法定股東，而係
    實際股東，此有本次會議記錄及股東名簿各一份在卷可佐，且為兩造所不爭執，
    是可知系爭公司會議其性質上屬實際股東所召開之一般會議，與公司法上所稱之
    股東常會或股東臨時會有別，再者，由卷附會議通知函所載之討論議案項目觀之
    ，本次公司會議召開之主要目的，無非係為協調處理被告公司內部之財務危機事
    宜，以作為日後倘有召開公司法上之股東常會時，其名義上七人股東之決議準據
    ，是該次內部會議並非公司法上所規定之股東會議甚明，被告所為之抗辯，即為
    可採，則原告主張依公司法之規定，訴請撤銷此次非法定股東所組成之公司會議
    ，自無理由。此外，縱認實際股東會議亦為公司法上所稱之股東會，惟股東會應
    由召集權人依法定程序召集之，倘無召集權人召集之股東會，既非合法之意思機
    關，自不能為有效之決議，該決議應自始當然無效（最高法院七十年台上字第二
    二三五號判決參照），本件系爭實際股東會議係由訴外人甲○○所召集，其非有
    召集權人，已如前述，則此次決議亦因而歸於無效，準此而論，原告訴請撤銷無
    效之股東會議決議，亦無理由，併此敘明。
四、綜上，系爭公司會議非由法定股東組成，與公司法上所稱之股東會議有別，原告
    請求撤銷此次會議所為之決議，於法不合，應予駁回。又本件事證已臻明確，兩
    造其餘主張及舉證，與判決結果不生影響，不另論述，附此敘明。
據上論結，原告之訴為無理由，依民事訴訟法第七十八條，判決如主文。
中      華      民      國    九十      年      五      月     三十一   日
                              臺灣高雄地方法院民事第二庭
~B審判長法官  陳明富
~B      法官  吳進寶
~B      法官  鍾素鳳
右為正本係照原本作成。
如不服本判決，應於送達後廿日內，向本院提出上訴狀並表明上訴理由，如於本
判決宣示後送達前提起上訴者，應於判決送達後十日內補提上訴理由書（須附繕本）。
中      華      民      國    九十      年      五      月     三十一   日
~B法院書記官  唐美玲


司法院資訊處製作；財團法人民間司法改革基金會備份。
